臺灣高等法院高雄分院刑事判決
111年度上易字第349號
上  訴  人  臺灣高雄地方檢察署檢察官
被      告  李幸娟




上列上訴人因被告藏匿人犯案件，不服臺灣高雄地方法院111年
度易字第100號，中華民國111年7月8日第一審判決（起訴案號：
臺灣高雄地方檢察署111年度偵字第415號），提起上訴，本院判
決如下：
    主  文
上訴駁回。
    理  由
一、公訴意旨係以：被告李幸娟明知於民國110年6月間，毆打其
    子李○哲（109年7月生）致李○哲受有傷害之人，為其同居男
    友傅佳宏（業經臺灣高雄地方檢察署檢察官以110年度偵字
    第18705號提起公訴）。詎李幸娟為使傅佳宏隱避，竟於警
    詢時供稱係其夫邱琮瑋傷害李○哲，而使傅佳宏隱避。因認
    被告涉犯刑法第164條第1項藏匿人犯罪嫌（應為「使人犯隱
    避罪」之誤載）等語。
二、犯罪事實應依證據認定之，無證據不得認定犯罪事實；不能
    證明被告犯罪者，應諭知無罪之判決，刑事訴訟法第154條
    第2項、第301條第1項分別定有明文。此所謂認定犯罪事實
    之證據，無論其為直接或間接證據，均須達於通常一般人均
    不致有所懷疑，而得確信其為真實之程度，始得據為有罪之
    認定。又刑事訴訟法第161條第1項規定，檢察官就被告犯罪
    事實應負舉證責任，並指出證明方法。因此，檢察官對於起
    訴之犯罪事實，應負提出證據及說服之實質舉證責任。倘其
    所提出之證據，不足為被告有罪之積極證明，或其指出證明
    之方法，無從說服法院以形成被告有罪之心證，基於無罪推
    定之原則，自應為被告無罪判決之諭知。
三、公訴人認被告李幸娟涉有上開使人犯隱避罪之犯行，無非係
    以被告之供述、證人傅佳宏、邱琮瑋之證述、李○哲之診斷
    證明書、受傷照片為其論據。
四、訊之被告雖坦承為了怕失去小孩監護權及傅佳宏去關，所以
    於警詢時供稱係其夫邱琮瑋傷害李○哲之事實。經查：
　㈠110年7月6日李○哲經醫生診斷受有：1.左手橈骨、尺骨骨折
    ；2.左腳脛骨線性骨折；3.右眼瘀青及左眼瘀青；4.右眼框
    底骨折；5.右頸部陳舊性疤痕；6.左肘外側瘀青；7.左手背
    部擦傷等傷害，此有高雄醫學大學附設中和紀念醫院診字第
    1100706320號診斷證明書、受傷照片在卷可稽（110年度他
    字第5020號卷，下稱他一卷第13、23、25、315頁），先予
    敘明。
　㈡又李○哲上開傷勢其中之右眼瘀青及左手骨折並非被告配偶邱
    琮瑋毆打所致，經被告於110年7月8日第二次警詢時供述明
    確（他一卷第71頁），核與證人邱琮瑋於警詢證稱李○哲上
    開傷勢並非我造成等語（他一卷第57、59至61頁）、證人傅
    佳宏於警詢時陳稱李○哲的眼睛瘀青及左手骨折都是我造成
    的等語（他一卷第103頁）相符，自堪認定。
　㈢被告雖於110年7月6日第一次警詢時供稱：邱琮瑋於110年6月
    13日晚上7時許在屏東縣萬丹鄉住處出拳毆打李○哲右眼，然
    後再出拳揍李○哲左手等語（他一卷第34頁），偽稱係邱琮
    瑋傷害李○哲。然：
　1.按刑法第164條第1項之藏匿犯人或使之隱避罪，所謂「藏匿
    犯人」係指藏匿已經犯罪之人而言；所謂「藏匿」乃指在自
    己實力支配之下，供給犯人或脫逃人一定之處所以窩藏隱匿
    ，使人難以發現或不能發現；「使之隱避」則係指藏匿以外
    ，其他一切使犯人或脫逃人隱匿逃避之行為，須有指使或指
    示隱避之意，如通風報信使速遠避等。若其目的非在使犯人
    或脫逃人藏匿或隱避者，即難遽依該項規定處斷；另按刑法
    第164條第1項之使人隱避罪，以明知其為犯人而使之隱避為
    要件，所謂使之隱避必須有積極指使或指示隱避之意旨始足
    當之（最高法院88年度台非字第22號判決參照）。查被告於
    警詢中供稱：「（為何第一次筆錄未坦承？）因為我怕失去
    小孩監護權及傅佳宏去關。」（他一卷第71頁），僅係於警
    詢中被動之陳述，尚難認有指使或風示傅佳宏隱避之主動積
    極行為，尚難認與刑法第164條第1項之藏匿犯人或使之隱避
    罪之構成要件相當。
　2.觀諸被告僅於110年7月6日出於害怕失去小孩監護權及傅佳
    宏去關之動機，而謊稱李○哲之右眼瘀青及左手骨折傷勢乃
    邱琮瑋毆打所致，惟於110年7月8日已改稱李○哲之右眼瘀青
    及左手骨折乃傅佳宏不慎弄傷等語（他一卷第71頁），再於
    110年7月9日偵查中具結證稱：李○哲的傷勢是傅佳宏不小心
    撞到的等語（他一卷第147頁），故其第一次警詢所述固屬
    迴護傅佳宏，但並無指使或指示隱避，如通風報信使速遠避
    之行為，而與使人犯隱避罪之客觀構成要件不符。
　3.再者，公訴意旨雖指摘「被告明知於110年6月間毆打其子李
    ○哲致李○哲受傷之人，為傅佳宏」。然此情為被告否認之，
    此觀被告於警詢、偵查、原審審理時均供稱是傅佳宏不慎弄
    傷等詞（他一卷第71、147頁、原審法院易字卷第26頁），
    並非陳稱傅佳宏故意毆打李○哲成傷乙情可佐。且傅佳宏於
    警詢、偵查中均否認有毆打李○哲成傷之故意（他一卷第103
    、107、159至161頁），公訴人所指上開證據即被告之供述
    、證人傅佳宏、邱琮瑋之證述、李○哲之診斷證明書、受傷
    照片均難證明「被告明知於110年6月間毆打其子李○哲致李○
    哲受傷之人，為傅佳宏」，故亦難認定此部分之事實。
　4.至被告雖於偵查中、原審供稱承認犯罪等語（110年度他字
    第8310號卷即他二卷第15頁、原審法院易字卷第20頁），但
    並未承認明知傅佳宏於110年6月間毆打李○哲成傷之事實，
    且於第一次警詢時謊稱李○哲之右眼瘀青及左手骨折傷勢乃
    邱琮瑋毆打所致，亦與使人犯隱避罪之客觀構成要件不符。
  ⒌綜上所述，公訴人所指之前揭事證，均無法使本院就被告被
    訴使人犯隱避罪之犯行已達確信之程度，公訴人所指之犯罪
    事實即屬不能證明。
  ㈣原審因而為被告無罪之判決，核無不合。檢察官上訴意旨，
    仍執前詞，指摘原判決不當，為無理由，應予駁回。　　
五、被告經合法傳喚，無正當之理由不到庭，爰不待其陳述，逕
    行判決。
據上論結，應依刑事訴訟法第368條、第371條，判決如主文。
本案經檢察官高志程聲請簡易判決處刑，檢察官高志程提起上訴
，檢察官蔡國禎到庭執行職務。
中　　華　　民　　國　　111 　年　　11　　月　　30　　日
                        刑事第八庭審判長法官  陳中和
                                      法  官  陳松檀
                                      法  官  任森銓
以上正本證明與原本無異。
不得上訴。
中　　華　　民　　國　　111 　年　　11　　月　　30　　日
　　　　　　　　　　　　　　　　　　　書記官  謝佳育